【裁判字號】    97,財管,71
【裁判日期】    970827
【裁判案由】    指定遺產管理人
【裁判全文】
臺灣彰化地方法院民事裁定  97年度財管字第71號
聲  請  人  國泰人壽保險股份有限公司
法定代理人  丁○○
代  理  人  甲○○
送達代收人  丙○○
被繼承人    乙○○    生前最後.
關  係  人  財政部國有財產局臺灣中區辦事處彰化分處
法定代理人  曾平輝
上列聲請人聲請指定遺產管理人事件，本院裁定如下：
    主      文
指定財政部國有財產局台灣中區辦事處彰化分處為被繼承人乙○
○（民國○○年○月○○日生，身分証號碼：Ｚ000000000號，生前最
後住所：彰化市○○里○○路521巷10號，民國97年3月21日死亡
）之遺產管理人。
准對被繼承人乙○○之繼承人為承認繼承之公示催告。
被繼承人乙○○之繼承人，應自前項公示催告最後登載新聞紙之
日起，壹年內承認繼承，上述期限屆滿，無繼承人承認繼承，且
自繼承開始起參年內大陸地區無人表示繼承者，被繼承人乙○○
之遺產，於清償債權並交付遺贈物後，如有賸餘即歸屬國庫。
聲請程序費用新台幣壹仟元由被繼承人乙○○之遺產負擔。
    理      由
一、按繼承開始時，繼承人有無不明，而無親屬會議或親屬會議
    未於一個月內選定遺產管理人者，利害關係人得聲請法院選
    任遺產管理人，並由法院依法為公示催告。又按先順序繼承
    人均拋棄其繼承權者，準用關於無人承認繼承之規定，民法
    第1177條、第1178條第1項、第2項、第1176條第6項規定甚
    明。
二、本件聲請意旨略以：被繼承人乙○○於民國（下同）86年8
    月22日及91年8月6日向聲請人借款新台幣500萬、20萬元，
    借款期限至106年8月22日、105年9月6日止，惟自97年2月22
    日起即未依約繳息，不料被繼承人於97年3月21日死亡，其
    第1順位繼承人均拋棄繼承權，且是否仍有其他順位繼承之
    人不明，致聲請人之債權一直無法行使，為確保聲請人之權
    利，茲提出借據影本、戶籍謄本、繳息紀錄、抵押權設定契
    約書影本為證，依法指定被繼承人之遺產管理人等語。
三、查聲請人主張之事實，業據提出借據影本、戶籍謄本、繳息
    紀錄、抵押權設定契約書影本、本院97年7月11日彰院賢家
    雅97年度繼512字第0970030289號、本院97年7月11日彰院賢
    家雅97年度繼493字第0970030456號通知影本為證，經核尚
    無不合，並經本院依職權調閱本院97年度繼字第512號、第
    493號拋棄繼承卷宗，查核明確，聲請人之主張堪信屬實。
    而財政部國有財產局為國家財產管理機關，負責全國國土或
    財產之管理之事務，不僅是權利，亦是義務，參以財政部國
    有財產局為國家機關，應依法行使權利並負擔義務，並不能
    純以利益為唯一考慮因素，此有高等法院台中分院94年度家
    抗第55號判決可資參見，故本院認指定財政部國有財產局中
    區辦事處彰化分處為被繼承人乙○○之遺產管理人應為適當
    ，爰裁定如主文所示。
四、依非訟事件法第157條裁定如主文。
中    華    民    國    97    年    8      月    27    日
                    家事法庭    法  官   王美惠
以上正本係照原本作成。
如對本裁定抗告須於裁定送達後10日內向本院提出抗告狀。
                                書記官   田慧賢
中    華    民    國    97    年    8      月    27    日


司法院資訊處製作；財團法人民間司法改革基金會備份。
